臺灣臺東地方法院刑事判決　　　　　　　　　　　　　九十三年度訴字第一二七號
　　公　訴　人　臺灣臺東地方法院檢察署檢察官
　　被　　　告　己○○
右列被告因違反槍砲彈藥刀械管制條例等案件，經檢察官提起公訴（九十三年度偵字
第七二號），本院判決如左：
    主  文
己○○未經許可，寄藏可發射子彈具有殺傷力之土造長槍，處有期徒刑壹年貳月，併
科罰金新臺幣伍萬元，罰金如易服勞役，以新臺幣玖佰元即銀元佰元折算壹日，扣
案之土造長槍壹枝（槍枝管制編號0000000000）沒收；又未經許可，持有
可發射子彈具有殺傷力之改造手槍，處有期徒刑壹年肆月，併科罰金新臺幣伍萬元，
罰金如易服勞役，以新臺幣玖佰元即銀元佰元折算壹日，扣案之仿「ＢＥＲＥＴＴ
Ａ」廠八四型半自動手槍製造之改造手槍壹支（槍枝管制編號0000000000
）沒收。應執行有期徒刑貳年肆月，併科罰金新臺幣玖萬元，罰金如易服勞役，以新
臺幣玖佰元即銀元佰元折算壹日，扣案之土造長槍壹枝（槍枝管制編號00000
00000）及仿「ＢＥＲＥＴＴＡ」廠八四型半自動手槍製造之改造手槍壹支（槍
枝管制編號0000000000）均沒收。
被訴恐嚇部分無罪。
    事  實
一、己○○明知其年籍不詳之友人「王俊傑」所持有之土造長槍（槍枝管制編號00
    00000000）一枝及該槍枝之霰彈一顆，均具有殺傷力，竟於九十二年七
    、八月月間某日，未經許可，在臺東縣臺東市○○路○段六五一巷二四弄二七號
    住處，受「王俊傑」之委託，代為寄存藏匿之。又其明知未經許可，不得持有可
    發射子彈具有殺傷力之各式槍砲，於同年十月間某日，自友人丁○○（未據起訴
    ）位於同市東方大鎮之租屋處取得具殺傷力之仿「ＢＥＲＥＴＴＡ」（貝瑞塔）
    廠八四型半自動手槍製造，且車通塑膠槍管內阻鐵而成之改造手槍一支（槍枝管
    制編號0000000000），未經許可而持有上開具殺傷力之改造手槍。嗣
    因己○○之友人乙○○、丙○○（以上二人另依簡式審判程序判決處刑）持前開
    土造長槍，於九十二年十一月十一日凌晨一時三十分許，前往甲○○所經營位於
    同市○○街五九四號之「豪情小吃部」恐嚇，經甲○○報警處理，為警在己○○
    右揭住處查獲，並扣得前揭土造長槍、改造手槍各一枝、霰彈一顆。
二、案經甲○○訴由臺東縣警察局移送臺灣臺東地方法院檢察署檢察官偵查起訴。
    理  由
一、有罪部分：
（一）訊據被告己○○固不否認有於右揭時、地，未經許可，寄藏右開可發射子彈具
      有殺傷力之土造長槍一枝及霰彈一顆，且持有前揭仿「ＢＥＲＥＴＴＡ」廠製
      造之改造手槍之事實，惟辯稱：該手槍係伊與友人丁○○一同前往大潤發購買
      之玩具手槍，雖價金是由伊支付，然該玩具手槍卻被丁○○拿走，伊向丁○○
      取回該玩具手槍時，並不知道該玩具手槍已經過改造而具有殺傷力等云云。經
      查：
  １、訊之證人即大潤發賣場負責出售道具槍之銷售人員李曉玲證稱：伊雖無法計算
      於九十二年間有接觸過多少客人，然因為被告到店裡詢問次數較多，所以記得
      被告，被告有自己一人來買過，亦有跟朋友一起來買過，被告有購買過由華山
      公司所製造仿貝瑞塔Ｍ八四型之道具槍，該類型之道具槍於九十三年十二月三
      十一日前店裡仍有販售，是今年開始才禁止販賣，又扣案之改造手槍跟伊店裡
      販賣者不一樣之處，乃伊店裡之道具槍槍管裡面有擋起來，槍管中間有阻鐵，
      子彈不能從槍管發射出去，至於阻鐵如何封住槍管，相關技術要問製造之工廠
      ，但阻鐵固定蠻牢，不容易脫落，有的係用焊接，有的用插梢拴住，而扣案之
      改造手槍槍管部分跟當初販賣的不太像，可能有換過，不過伊不能確定，因扣
      案之改造手槍槍管有脫漆，伊並沒有看過道具槍退漆過後之顏色，另伊之前所
      販賣同類型道具槍，該槍管之材質有生鐵，但強度都不夠，亦有塑膠材質係紅
      色的，扣案之改造手槍槍管材質是塑膠，此外扣案之改造手槍，因沒有一個型
      號、編號，伊並無法確定是由伊店裡所賣出去，但可以確定被告有來跟伊買過
      這種槍等語綦詳（見九十四年四月十四日之審判筆錄），足認被告確實有在大
      潤發賣場購買過華山公司所製造仿「ＢＥＲＥＴＴＡ」（貝瑞塔）廠八四型之
      塑膠材質道具槍，而所出售之道具槍槍管內有阻鐵，且槍管為紅色之塑膠材質
      ，與扣案之改造手槍槍管內之阻鐵業經車通子彈可以從槍管發射出去，而槍管
      有脫漆等情狀顯著不同，是以被告當初購買該道具槍既係全新而未經改造，而
      由扣案之改造手槍外觀及槍管內阻鐵被車通，二者差異甚大，是以被告對扣案
      之手槍已經改造且具殺傷力顯然知悉，被告所辯應非可採。
  ２、另證人丁○○到庭證述：伊並沒有向被告拿過手槍或玩具槍去改造，但於恐嚇
      案件發生的前一、兩個禮拜，在被告住處有看過扣案之手槍，又伊係看到該槍
      裝在大潤發的盒子，當時有把槍拿起來看，該手槍僅是玩具槍，至於扣案之改
      造手槍與當初看到之玩具槍有何不一樣，伊並沒有特別去注意，但當時槍管或
      是握把部分並沒有紅色等語明確（見九十四年三月三十一日之審判筆錄），且
      證人即丙○○復證陳：伊曾在己○○所租之東方大鎮租屋處借住兩天，雖不記
      得扣案之改造手槍是在那個房間內看到，惟伊看到該手槍好像係玩具槍並沒有
      經過改造過，槍管是塑膠製作等情一致（見九十四年三月三十一日之審判筆錄
      ），綜上堪認被告確實有在大潤發賣場購買仿「ＢＥＲＥＴＴＡ」廠八四型之
      塑膠材質道具槍乙節，而其所購買之道具槍既為塑膠材質，依證人李曉玲之證
      詞，該玩具槍管應為紅色標示，然由丁○○之證述，該扣案之改造手槍既無紅
      色標示，被告持有該扣案改造手槍之際，理應知道該手槍已有不同，顯遭改造
      ，是以被告辯稱不知道遭改造而有殺傷力等云云，實不足採信。況被告於審理
      中自承：當時伊係購買兩枝玩具槍，與丁○○各拿一枝，伊那一枝借給「阿如
      」，隔天要向「阿如」要時，「阿如」稱遺失了，伊才去向丁○○拿扣案的這
      把，又丁○○有向其借工具箱去打通等語（見九十四年四月十四日之審判筆錄
      ），雖被告復稱：伊是警察查獲後才知悉槍管被打通等云云，然由被告坦承有
      出借工具箱給丁○○等情觀之，被告理應知悉扣案之手槍係經過改造。
  ３、又有土造長槍、改造手槍各一枝及霰彈扣案可資為憑，並有照片附卷足資佐證
      ，而前揭扣案物經送內政部警政署刑事警察局鑑驗結果：「一、送鑑改造手槍
      壹枝（槍枝管制編號0000000000），認係由仿ＢＥＲＥＴＴＡ廠八
      四型半自動手槍製造之玩具手槍車通塑膠槍管內阻鐵改造而成之改造手槍，機
      械性能良好，經以金屬彈殼加裝火藥、底火及直徑六ＭＭ鋼珠（重０‧８８克
      ）實際試射，其單位面積動能為１８７‧３８焦耳／平方公分。二、送鑑土造
      長槍壹枝（槍枝管制編號0000000000），認係土造霰彈槍，機械性
      能良好，可擊發適用子彈，認具殺傷力。四、送鑑霰彈貳顆：（一）壹顆，認
      係由制式霰彈彈殼加裝直徑約八點五ＭＭ鉛丸改造而成之改造霰彈，經實際試
      射，可擊發，認具殺傷力。（二）壹顆，認係制式霰彈彈殼。」，有該局九十
      三年一月二十九日刑鑑字第０九二０二二五六三六號鑑驗通知書在卷可稽，堪
      認被告未經許可所寄藏之土造長槍、霰彈及未經許可所持有之改造手槍均具有
      殺傷力之事實。
  ４、綜上所述，被告所辯不足採信，本件事證明確，被告犯行堪予認定，應依法論
      科。
（二）按槍砲彈藥刀械管制條例，經於九十四年一月二十六日修正公布，原第十一條
      經刪除併入第八條，而修正後第八條第四項規定為「未經許可，持有、寄藏或
      意圖販賣而陳列第一項所列槍枝者，處三年以上十年以下有期徒刑，併科新臺
      幣七百萬元以下罰金」；被告行為後，上開法律既經修正，並提高其刑度，自
      以修正前之同條例第十一條第四項之規定有利於被告，依刑法第二條第一項但
      書自應依行為時即修正前之舊法處斷。次按寄藏與持有，均係將物置於自己實
      力支配之下，僅寄藏必先有他人之持有行為，而後始為之受寄代藏而已，故寄
      藏之受人委託代為保管，其保管之本身，亦屬持有，不過，此之持有係受寄之
      當然結果。槍砲彈藥刀械管制條例既將持有與寄藏為分別之處罰規定，則單純
      之持有，固不包括寄藏，但寄藏之受人委託代為保管，其保管之本身所為之持
      有，既係寄藏之當然結果，法律上自宜僅就寄藏行為包括之評價，不宜另就持
      有予以論罪（參照最高法院七十四年臺上字第三四００號判例意旨）。核被告
      所為，係犯修正前槍砲彈藥刀械管制條例第十一條第四項之未經許可寄藏可發
      射子彈具有殺傷力之土造長槍罪、未經許可持有可發射子彈具有殺傷力之改造
      手槍罪及同條例第十二條第四項之未經許可寄藏子彈罪。又其為寄藏而持有上
      開具有殺傷力之土造長槍之低度行為，應為寄藏之高度行為所吸收，不另論罪
      。另被告以一行為同時寄藏土造長槍及霰彈之行為，應依想像競合犯之例，從
      較重之未經許可寄藏可發射子彈具有殺傷力之土造長槍罪。又被告所犯未經許
      可寄藏可發射子彈具有殺傷力之土造長槍罪及未經許可持有可發射子彈具有殺
      傷力之改造手槍罪二罪之間，犯意各別，行為互殊，應分論併罰。公訴意旨雖
      於事實欄記載被告係寄藏霰彈，惟於起訴法條誤載為未經許可持有子彈罪，此
      部分顯為誤載，附此敘明。爰審酌目前改造槍彈氾濫，造成社會治安敗壞，且
      被告行為助長具殺傷力槍、彈之流通，嚴重影響社會秩序安寧人民生命財產安
      全，及被告犯罪動機、目的、手段、所生危害、犯罪後之態度等一切情狀，量
      處如主文所示之刑，及就併科罰金部分，諭知易服勞役之折算標準，並定其應
      執行之刑及罰金部分易服勞役之折算標準。扣案之可發射子彈具有殺傷力之土
      造長槍（槍枝管制編號0000000000）及仿「ＢＥＲＥＴＴＡ」廠八
      四型半自動手槍製造之改造手槍（槍枝管制編號：槍枝管制編號000000
      0000）各一枝，均係違禁物，爰併予宣告沒收。至於扣案之霰彈二顆，其
      中一顆，送內政部警政署刑事警察局鑑驗時經採樣試射，因試射完畢而已不具
      殺傷力，另一顆則係霰彈彈殼，並不具殺傷力，而扣案之改造子彈八顆，鑑驗
      結果認係玩具金屬彈殼，均非違禁物，此有該局上開槍彈鑑定書在卷可參，且
      亦無法證明為供被告犯罪所用之物，故不併予宣告沒收，附此敘明。
二、無罪部分：
（一）公訴意旨另略以：於九十二年十一月十一日凌晨一時三十分許，被告己○○夥
      同乙○○、丙○○及綽號「阿福」之成年男子共四人，駕駛己○○所有車號八
      Ｗ─八０五三號之自用小客車，由丙○○持上揭土造長槍、己○○持改造手槍
      ，前往甲○○所經營，位於臺東市○○街五九四號之「豪情小吃部」恐嚇甲○○稱，必須支付新臺幣三萬元，以作為其前所僱用之服務生林學文與乙○○姪
      女間糾紛事件之和解金，否則要將其等均押上車等語，致甲○○因而心生畏懼
      ，因認被告涉犯刑法第三百零五條之恐嚇危害安全罪嫌等語。
（二）按犯罪事實應依證據認定之，無證據不得認定犯罪事實；不能證明被告犯罪者
      ，應諭知無罪之判決，刑事訴訟法第一百五十四條第二項、第三百零一條第一
      項分別定有明文。又告訴人之告訴，係以使被告受刑事訴追為目的，是其陳述
      是否與事實相符，仍應調查其他證據以資審認。事實之認定，應憑證據，如未
      能發現相當證據，或證據不足以證明，自不能以推測或擬制之方法，為裁判基
      礎。再認定犯罪事實，所憑之證據，雖不以直接證據為限，間接證據亦包括在
      內，然無論直接或間接證據，其為訴訟上之證明，須於通常一般之人均不致於
      有所懷疑，而得確信其為真實之程度者，始得據之為有罪之認定，倘其證明尚
      未達到此一程度，而有合理性懷疑之存在時，即無從為有罪之認定，最高法院
      分別著有五十二年台上字第一三００號、四十年台上字第八六號及七十六年台
      上字第四九八六號等判例可資參照。公訴人認被告涉有右揭犯行，係以證人即
      告訴人甲○○之證述為其主要論據。訊之被告堅詞否認有何恐嚇之犯行，並辯
      稱：伊並沒有跟乙○○及丙○○二人持槍前往「豪情小吃部」，當時伊人在臺
      東市○○路之「東臺灣小吃部」，況由「豪情小吃部」所裝設攝影機拍攝之畫
      面亦沒有伊，且甲○○、乙○○到庭時，也表示伊沒有去，伊對於恐嚇之事並
      不知情等語。經查：
  １、按被告以外之人於審判外之陳述雖不符前四條之規定，而經當事人於審判程序
      同意作為證據，法院審酌該言詞陳述或書面陳述作成時之情況，認為適當者，
      亦得為證據。刑事訴訟法第一百五十九條之五第一項定有明文。公訴人舉證人
      甲○○、梁景民於警詢時之陳述為本案證據，雖此乃被告以外之人於審判外之
      陳述，然被告於準備程序表明放棄再行傳喚梁景民，並且同意甲○○、梁景民
      於前開審判外之陳述作為證據，審酌該二人之警詢筆錄係於事發當日作成，不
      僅因時間接近，記憶猶新，衡諸當時應無刻意誣陷或迴護被告之情況，本院認
      符合前揭第一百五十九條之五第一項同意法則之規定，自得作為本案證據，先
      予敘明。
  ２、證人甲○○雖於警詢及偵查中證述：當天晚上有三個人前往伊所經營之小吃部
      ，開車的是被告，伊不知道坐在後座之人為何人，好像是叫「福仔」，且看錄
      影帶後方知悉亮長槍的人是丙○○等語，然於同日之偵查中復改稱：當天是乙○○開車，伊沒有看到丁○○及被告，下車恐嚇之人係丙○○及乙○○等語明
      確（見九十二年十一月十一日之警詢筆錄、九十三年二月十七日之偵訊筆錄）
      ，其於審理中亦證稱：丙○○及乙○○是為了車子擦撞的事情到伊所經營之店
      ，伊當時是坐在櫃臺前面的椅子，看到下車之人僅有丙○○及乙○○二位，之
      所以認定後座還有一人係因他們是直接開車到店門口，服務生以為是客人遂向
      前招呼，後面好像有躺一個人，但那一個人都沒有下車，伊並沒有看到被告本
      人，當初誤以為開車者為被告係因開始不知道被告名字叫什麼，是以車牌號碼
      查出來是被告的，遂認為開車者為被告等語綦詳（見九十四年三月三十一日之
      審判筆錄），足見被告確實並未開車前往豪情小吃部進而為恐嚇之犯行等情，
      雖檢察官表示證人甲○○於偵查中有當庭指認被告，證人於審理中翻異前詞顯
      係因被告在場而受有壓力等語，然證人甲○○復表示與被告同時在場，其心理
      並未受到壓力，被告也沒有透過第三人要談和解等語明確，而證人甲○○於九
      十三年二月十七日在臺灣臺東地方法院檢察署接受檢察官之訊問，檢察官係先
      諭知被告暫退庭方點呼證人甲○○入庭，此有九十三年二月十七日之訊問筆錄
      在卷可參，則證人甲○○接受檢察官訊問之際，被告並未在場，從而檢察官表
      示證人甲○○於偵查中當庭指認被告等情，容有誤會。
  ３、又證人丙○○證稱：當天伊有向被告借土造長槍，但並沒有告知借用之目的為
      何，而被告亦沒有詢問，伊借完槍後，與乙○○及被告就到東臺灣小吃部喝酒
      ，於喝酒過程中，有向被告借用車子，先送丁○○回東方大鎮之住處並將借用
      之土造長槍取出，嗣後再返回東臺灣小吃部載乙○○前往豪情小吃部，又伊係
      因乙○○表示姪女跟豪情小吃部裡面的服務生車子發生擦撞，並未報警處理，
      本來談妥，對方後來又變卦，方前往豪情小吃部找老闆甲○○談車禍糾紛相關
      事宜等語綦詳（見九十四年三月三十一日之審判筆錄），核與證人乙○○證述
      ：前往豪情小吃部之前，伊先到豪情小吃部附近靠新生路的一家卡拉ＯＫ店，
      但並不記得該卡拉ＯＫ之店名究竟是東臺灣小吃部或路易十三ＫＴＶ，又與其
      一同前往豪情小吃部的人是丙○○，伊遂開車搭載丙○○一同前往豪情小吃部
      去處理賠償事宜，丙○○有拿槍下車等語一致（見九十四年三月三十一日之審
      判筆錄），並有證人丁○○證稱：當天七、八點左右，伊載被告、丙○○及乙○○去路易十三喝酒後，伊就把車開走，後來被告等人表示要續攤，就叫伊載
      他們去東臺灣小吃部，伊去載時有表示這樣很累，就把車子交回給他們，並由
      丙○○開車送伊回住處，丙○○再將車子開到東臺灣小吃部，之後並沒有聯絡
      ，伊不知道三個人有沒有一起去及發生何事等語相符（見九十三年三月三十一
      日之審判筆錄），綜上足認被告當時並無開車前往豪情小吃部，仍尚留在東臺
      灣小吃部喝酒並未一同前往之事實無訛。
  ４、另證人即豪情小吃部之服務人員梁景民在偵查中亦沒有指認被告有在場，又沒
      有其他人指認被告，益徵被告當時確實沒有一同前往豪情小吃部為恐嚇等情。
  ５、雖證人梁景民於偵查中有提及，伊到車門旁邊欲招呼客人時，有看到一把短槍
      ，然其亦證稱：當時看到車上兩個人，一個下來時拿長槍等語（九十三年四月
      十三日之偵訊筆錄），且證人甲○○也證明：當時並沒有人亮出短槍（九十三
      年二月十七日之偵訊筆錄），自無法單憑證人梁景民之證詞，逕認定被告有持
      短槍偕同前往之事實。
  ６、又有關綽號「阿福」之成年男子並無參與乙節，業據證人乙○○及丙○○證稱
      ：當天僅有伊等前往豪情小吃部等語明確，已如前述外，核與證人梁景民於偵
      查中證述：當時有人開車過來，我看到車上有二個人等語相符（見九十三年四
      月十三日之偵訊筆錄）。雖證人甲○○於警詢中證述：當日綽號「阿福」之成
      年男子好像坐在後座等情（見九十二年十一月十一日之警詢筆錄），然證人甲○○於審理中亦證述：當時車子抵達豪情小吃部前，伊係坐在櫃臺前面的椅子
      ，服務生以為是客人就上前招呼，車內的人叫服務生叫伊，伊出來後，還沒有
      講到話，丙○○就下車拿槍出來等語（見九十四年三月三十一日之審判筆錄）
      ，由證人甲○○一出店門口即遭丙○○持槍恐嚇觀之，其是否有機會仔細查看
      車內之狀況，何況其於警詢中對於「阿福」究竟有無坐於後座亦非持肯定之語
      氣，是以不得以證人甲○○於警詢中臆測之詞，逕認定綽號「阿福」成年男子
      確實有參與本件犯行。
（三）綜上事證，有關被告涉及恐嚇之犯行部分，尚未達於通常一般之人均不致有所
      懷疑，得確信其為真實之程度，而有合理性懷疑之存在，本院無從形成有罪之
      確信。此外，復查無其他積極證據足資認定被告等人確有刑法第三百零五條之
      恐嚇犯行，根據「罪證有疑，利於被告」之證據法則，既不能證明被告犯罪，
      依法應為被告無罪之諭知。
據上論斷，應依刑事訴訟法第二百九十九條第一項前段、第三百零一條第一項，九十
四年一月二十六日修正前槍砲彈藥刀械管制條例第十一條第四項、第十二條第四項，
刑法第十一條前段、第二條第一項但書、第五十五條、第五十一條第五款、第七款、
第四十二條第二項、第三十八條第一項第一款，罰金罰鍰提高標準條例第二條、現行
法規所定貨幣單位折算新臺幣條例第二條，判決如主文。
本案經檢察官戊○○到庭執行職務
中      華      民      國     九十四     年      五    月     十六     日
                                  臺灣臺東地方法院刑事第三庭
                                      審判長法  官  楊力進
                                            法  官  范乃中
                                            法  官  連雅婷
右正本證明與原本無異。
如不服本判決，應於判決送達後十日內向本院提出上訴狀。（須附繕本）
「切勿逕送上級法院」
                                            書記官  蘇美琴
中      華      民      國     九十四     年      五    月    二十五    日
附記
槍砲彈藥刀械管制條例第十一條第一項
未經許可，持有、寄藏或意圖販賣而陳列第一項所列槍砲者，處一年以上七年以下有
期徒刑，併科新臺幣七百萬元以下罰金。
槍砲彈藥刀械管制條例第十二條第四項
未經許可，持有、寄藏或意圖販賣而陳列子彈者，處五年以下有期徒刑，併科新台幣
三百萬元以下罰金。
